【裁判字號】    97,上易,814
【裁判日期】    971225
【裁判案由】    詐欺
【裁判全文】
臺灣高等法院臺南分院刑事判決         97年度上易字第814號
上  訴  人  臺灣嘉義地方法院檢察署檢察官
被      告  丙○○
選任辯護人  甲○○  律師
上列上訴人因詐欺案件，不服臺灣嘉義地方法院九十六年度易字
第三八六號中華民國九十七年十一月廿一日第一審判決（起訴案
號：臺灣嘉義地方法院檢察署九十六年度偵字第二九四八號），
提起上訴，本院判決如下：
    主  文
上訴駁回。
    理  由
一、按刑事訴訟法第三百六十一條第一項規定「不服地方法院之
    第一審判決而上訴者，應向管轄第二審之高等法院為之。」
    ，而民國九十六年六月十五日修正，同年七月四日生效施行
    之同條第二項並規定「上訴書狀應敘述具體理由。」，此屬
    法律上應具備之程式。又同法第三百六十二條、第三百六十
    七條前段分別規定「原審法院認為上訴不合法律上之程式或
    法律上不應准許或其上訴權已經喪失者，應以裁定駁回之。
    」、「第二審法院認為上訴有第三百六十二條前段之情形者
    ，應以判決駁回之。」。而所謂不服第一審判決之「具體理
    由」，必係依據卷內既有訴訟資料或提出新事證，指摘或表
    明第一審判決有何採證認事、用法或量刑等足以影響判決本
    旨之不當或違法，而構成應予撤銷之具體事由，始克當之（
    例如：依憑證據法則具體指出所採證據何以不具證據能力，
    或依憑卷證資料，明確指出所為證據證明力之判斷如何違背
    經驗、論理法則）；倘僅泛言原判決認定事實錯誤、違背法
    令、量刑失之過重或輕縱，而未依上揭意旨指出具體事由，
    或形式上雖已指出具體事由，然該事由縱使屬實，亦不足以
    認為原判決有何不當或違法者（例如：對不具有調查必要性
    之證據，法院未依聲請調查亦未說明理由，或援用證據不當
    ，但除去該證據仍應為同一事實之認定），皆難謂係具體理
    由，俾與第二審上訴制度旨在請求第二審法院撤銷、變更第
    一審不當或違法之判決，以實現個案救濟之立法目的相契合
    ，並節制濫行上訴（最高法院九十七年度臺上字第八九二號
    刑事判決意旨參照）。又「上訴書狀應敘述具體理由。」既
    屬上訴書狀應行記載之事項規定，為法定程式。是提起第二
    審上訴，已不能再如同修法之前可以不附任何理由者然，且
    既為上訴書狀所應具備之一定程式，自須在書狀之本身內予
    以載敘，同法既無上訴理由得引用或檢附其他文件代替之規
    定，自不得逕行引用或檢附其他文書以作替代，此自其與同
    法第三百八十二條第一項上段所定：「（第三審）上訴書狀
    應敘述上訴之理由」，採取同類立法例，即可明瞭（最高法
    院六十五年台上字第二八三六號、六十九年台上字第二七二
    四號判例、九十七年度台非字第四五四號判決可資參照）。
二、本件檢察官上訴意旨略以：據告訴人具狀請求上訴略以「被
    告以SEIDOF&SONS品牌冒充SEIDL&SOHN品牌，顯屬欺瞞告訴
    人之行為，且本件系爭之G-185型鋼琴並非傑克（應係捷克
    之誤）所生產製造之鋼琴，而被告卻在交付予告訴人之保證
    書上記載虛偽之輸入許可證號碼、海關進口完稅編號，使告
    訴人誤信鋼琴係原裝進口而購買，至於SEIDL&SOHN公司既然
    早在西元2001年即已倒閉，如何可能授權給被告使用該公司
    之商標，被告竟將非該公司生產製造之鋼琴冒貼商標出售，
    顯然欺騙消費者等語（其餘詳細理由詳如聲請上訴狀所載）
    。原審判決被告無罪，認事用法有誤，因之請求上訴」，經
    核尚非無理由，為此提起上訴，請撤銷原判決云云。
三、經查：原判決就檢察官上訴部分，已於原判決理由欄五、(一)
    至(四)詳予說明（原判決第三頁至第七頁）：(一)按告訴人當初
    係向被告所經營之臺灣勝利公司訂購捷克進口之希朵夫SEID
    OF&SONS牌G-185型鋼琴，並非西多SEIDL&SOHN鋼琴，且告訴
    人以當時名字陳思柔與被告所簽立之認購單上，確實記載購
    買物品為「歐洲進口希朵夫鋼琴G-185」，與被告所簽立之
    申購樂器用品附條件買賣契約書上，亦明確記載係向被告購
    買「SEIDOF&SONS牌G-185型製造號碼72944」等情，業據被
    告供明在卷，且有上開臺灣勝利公司認購單、申購樂器用品
    附條件買賣契約書影本各一份在卷可稽（他字卷第1423號偵
    查卷宗第六十至六一頁），而據證人即告訴人於原審證稱：
    在訂購之前並不清楚何謂西多、何謂希朵夫，伊係向被告表
    示祇要捷克琴，外觀都沒有關係等語屬實（原審卷第二宗第
    廿七頁至第廿八頁），堪認被告上開所辯應可採信，告訴人
    當初係向被告訂購捷克進口之希朵夫SEIDOF&SONS牌G-185型
    鋼琴無誤。(二)又本件告訴人向被告訂購及被告交付之G-185
    型鋼琴之製造號碼為72944之情，業據上開申購樂器用品附
    條件買賣契約書上記載明確，且經臺北市鋼琴調音業職業工
    會鑑定人員，當場鑑定被告交付與告訴人之G-185型鋼琴之
    製造號碼為72944，並無更改痕跡屬實，並經原審法院受理
    告訴人訴請被告返還不當得利案件之民事庭（下稱原審民事
    庭）會同告訴人與被告當庭勘驗結果，該G-185型鋼琴確係
    印上製造號碼72944無訛，分別有臺北市鋼琴調音業職業工
    會九十六年三月二日北市調音職字第960006號函檢附之鋼琴
    鑑定單、原審民事庭九十六年九月六日勘驗筆錄各一份附卷
    可查，堪可認定（他字第1423號卷第六九至七０頁，外放原
    審九十六年度訴字第一七二號民事影卷第一宗第一五五頁）
    。而據財政部臺中關稅局提出之進口報關資料顯示，被告所
    經營之臺灣勝利公司確曾於九十二年十月間自捷克（Czech
    Repu blic）波西米亞（BOHEMIA）鋼琴廠進口一批鋼琴，其
    中包含本件製造號碼72944鋼琴等情，有財政部臺中關稅局
    九十五年十月卅日中普進五字第0951018343號函所檢附之進
    口報單、捷克波西米亞（BOHEMIA）鋼琴廠所出具製造號碼7
    2944鋼琴之發票、提貨單等進口相關資料影本存卷可考（他
    字第1423號卷第廿一至三十四頁），且上開進口報單上並記
    載該批鋼琴之生產國別係自捷克（Czech Republic），證人
    即告訴人亦於原審證述：根據伊所查之資料，東歐瓦解後，
    捷克製造鋼琴之百年大廠分裂為三，最大係佩卓夫、次大係
    波西米亞（BOHEMIA）、最後係西多，因此波西米亞（BOHEM
    IA）鋼琴廠製造之鋼琴也應該算係捷克琴等語明確（原審卷
    第二宗第卅頁），故被告所辯本件告訴人向被告訂購及被告
    交付製造號碼72944之G-185型鋼琴係捷克波西米亞（BOHEMI
    A）鋼琴廠製造，自捷克進口之鋼琴等語，亦堪認屬實，被
    告所交付告訴人之G-185型鋼琴，應非公訴意旨所指係亞洲
    琴廠（韓國、印尼或中國）製造之鋼琴甚明。(三)況據證人即
    告訴人於原審證稱：向被告訂購G-185型鋼琴時，係親自到
    被告公司現場看貨，伊向被告表示祇要捷克琴，外觀沒有關
    係，被告表示G-185型鋼琴係捷克琴，伊聽聲音沒問題、看
    構造也沒問題，就跟被告開始討論價錢；後被告送來鋼琴，
    伊由外觀看不出有何異樣，認為送來的鋼琴即係伊當場所看
    的鋼琴等語明確（原審卷第二宗第三十至第三十一頁、第廿
    六頁），且告訴人自承於九十四年一月間向被告購買G-185
    型鋼琴後，又陸續向被告購買三臺鋼琴乙節無訛（見他字第
    1423號卷第一頁至第四頁）。再「希朵夫SEIDOF」、「SEID
    OF&SONS」等商標，確係被告所經營之八龍公司分別於八十
    七年、九十二年間申請註冊取得商標權，有中華民國商標註
    冊證、公告資料影本各一份附卷可憑（同上他字卷第六三至
    六四頁），八龍公司自得自行使用或授權另一被告所經營之
    臺灣勝利公司使用該商標。職是，由告訴人僅向被告指定購
    買捷克琴，並未指定品牌，經商討後向被告訂購捷克進口之
    希朵夫SEIDOF&SONS牌G-185型製造號碼72944鋼琴，被告所
    交付亦係捷克波西米亞（BOHEMIA）鋼琴廠製造，自捷克進
    口之希朵夫SEIDOF&SONS牌G-185型製造號碼72944鋼琴，且
    告訴人收受後覺得被告所交付之鋼琴即係至現場所指定之鋼
    琴，嗣並再向被告購買3臺鋼琴等情觀之，本件係經告訴人
    看過實物，再與被告磋商後始決定買賣之標的，並無證據證
    明被告於磋商過程中有何誇大不實、使用詐術之情形，被告
    嗣亦依約交付所指定之買賣標的物，自難認被告有何詐欺之
    行為。(四)至檢察官囑託臺北市鋼琴調音業職業工會鑑定結果
    ，固認本件G-185型鋼琴非歐洲琴廠製造，零件、序號、形
    狀及材料也非歐洲鋼琴之風格，鋼琴音色尖銳剛硬無比，一
    點也不優美，與傳統歐洲鋼琴相比，差異極大，整架鋼琴內
    涵完全沒有歐洲琴的味道（同上他字卷第六八至七０頁），
    證人吳聲鑫雖亦於偵查中陳稱：伊看過本件G-185型鋼琴內
    部鋼骨結構不像捷克的比較像韓國SAMICK廠牌云云（同上他
    字卷第十九頁），檢察官於審理中並補充提出被告曾於九十
    四年間，向極太貿易有限公司（下稱極太公司）購買韓國進
    口之鋼琴，且外觀與被告交付告訴人之G-185型鋼琴相同之
    相關資料（原審卷第一宗第八九至一０四頁）。然徒以音色
    即認非歐洲琴，難認客觀，且自告訴人於九十四年一月四日
    收受該鋼琴，距九十六年一月廿三日囑託鑑定時，已相隔二
    年，音色是否因而改變，亦屬可疑。證人吳聲鑫亦於原審民
    事庭證稱：捷克國家的鋼琴有很多廠牌，伊比較少接觸，不
    了解它們的特色，而我國進口韓國以及日本鋼琴比較多，伊
    對這二個國家特色比較瞭解等語（見外放原審法院民事九十
    六年度訴字第一七二號影卷第二宗第八四頁），是證人吳聲
    鑫對捷克產製之鋼琴既非甚為瞭解，自難認其上開偵查中所
    述可採。再告訴人係於九十四年一月四日收受本件G-185型
    鋼琴，而上開極太公司出具之進口報單記載進口日期則為九
    十四年三月至六月，販售鋼琴與被告之出貨單亦分別係九十
    四年四月至九月（原審卷第一宗第九一至一０三頁），均在
    告訴人收受本件G-185型鋼琴之後，自難認該進口報單係本
    件G-185型鋼琴之進口資料。況被告已供稱：伊所販售之鋼
    琴係委託捷克波西米亞（BOHEMIA）鋼琴廠代工製造鋼琴後
    進口因先前西多SEIDL&SOHN鋼琴外殼易龜裂，波西米亞（BO
    HEMIA）鋼琴廠遂改用韓國進口之外殼與其他國家進口之零
    件加以組裝成鋼琴後進口等語明確，且據證人吳聲鑫於原審
    法院民事庭亦作證稱：各廠牌生產鋼琴骨架如是代工，則如
    甲廠牌委託乙工廠生產，而由乙工廠以Ａ模具（骨架是由模
    具鑄造產生）生產，生產完成後交給甲廠牌，是貼上甲廠牌
    的標示，而另有丙廠牌也委託乙工廠生產，而乙工廠也以Ａ
    模具生產，生產完成後，交給丙廠牌，是貼上丙廠牌的標示
    ，那就會不同廠牌但相同特色的骨架等語明確（見外放原審
    法院民事九十六年度訴字第一七二號影卷第二宗第八十六頁
    ），是在代工之情形下，自難僅由鋼琴之外殼或零件判斷代
    工之鋼琴廠或製造之國別甚明，而本件G-185型鋼琴應係捷
    克波西米亞（BOHEMIA）鋼琴廠製造，自捷克進口之鋼琴，
    已如上述，是上開鑑定、極太公司之相關資料及證人吳聲鑫
    於偵查中之陳述，均無法為不利被告之認定甚明。故檢察官
    於審理中復聲請函詢樂器公會，有關捷克琴與亞洲琴之差別
    、共鳴箱及外殼對鋼琴音質之差異等等（原審卷第一宗第一
    七五頁），即無必要。並敘明聲請函詢樂器公會有關西多與
    希朵夫鋼琴之差別一節（原審卷第一宗第一七五頁），前業
    經原審函詢臺北市樂器商業同業公會、臺中市樂器商業同業
    公會、臺灣區樂器工業同業公會，結果均表示未曾聽聞西多
    牌鋼琴，有臺北市樂器商業同業公會九十六年七月十六日北
    市樂器商會作字第9535號、臺中市樂器商業同業公會九十六
    年七月廿日（九十六）中市樂商字第027號、臺灣區樂器工
    業同業公會九十六年七月十六日臺區樂工會字第1246號等函
    在卷可證（原審卷第一宗第八三頁至第八五頁），則上開國
    內主要樂器公會既均不知有西多牌鋼琴，自無再函詢西多與
    希朵夫鋼琴差別之必要。
四、綜稽上述，公訴人前揭上訴理由所稱之事項，均經原審審酌
    ，並於原判決理由中詳予說明，其認事用法，就形式觀之，
    並無違誤。而檢察官提起本件上訴，並未提出新事證，指摘
    或表明第一審判決有何採證認事用法等足以影響判決本旨之
    不當或違法，而構成應予撤銷之具體事由，亦未指出原判決
    依憑卷證資料，所為證據證明力之判斷如何違背經驗、論理
    法則；僅泛言原判決上開認定事實錯誤，而未依上揭意旨指
    出具體事由，且上訴意旨竟謂「茲據告訴人乙○○具狀請求
    上訴，略以：‧‧（其餘詳細理由詳如聲請上訴狀所載）。
    經核尚非顯無理由，爰附送原書狀。」有該上訴書在卷可稽
    ，足見其上訴理由要旨為：因告訴人請求上訴，所訴事項非
    顯無理由。其雖已敘述理由，惟就原審判決上開證據證明力
    之判斷論理過程究係如何違背經驗、論理法則，則付厥如，
    揆諸首揭判決意旨，本件檢察官之上訴顯不符法定上訴程式
    （最高法院九十七年度台非字第四五四號判決可資參照），
    爰不經言詞辯論逕予駁回。
五、依刑事訴訟法第三百六十七條前段、第三百七十二條，判決
    如主文。
中    華    民    國    97    年    12    月    25    日
                  刑事第六庭  審判長法  官  董武全
                                    法  官  杭起鶴
                                    法  官  沈揚仁
以上正本證明與原本無異。
不得上訴。
                                    書記官  廖文靜
中    華    民    國    97    年    12    月    26    日


司法院資訊處製作；財團法人民間司法改革基金會備份。
